【裁判字號】    95,上訴,1565
【裁判日期】    950530
【裁判案由】    毒品危害防制條例
【裁判全文】
臺灣高等法院刑事判決                95年度上訴字第1565號
上  訴  人
即  被  告  甲○○
                    現於臺灣桃園女子監獄執行中
上列上訴人因毒品危害防制條例案件，不服臺灣基隆地方法院95
年度訴字第101號，中華民國95年3月30日第一審判決（起訴案號
：臺灣基隆地方法院檢察署95年度偵緝字第9 號），提起上訴，
本院判決如下：
    主  文
原判決撤銷。
甲○○連續轉讓第一級毒品，累犯，處有期徒刑壹年肆月，扣案
之第一級毒品海洛因3小包（淨重1.4公克）、海洛因2 小包（淨
重2 公克）均沒收銷燬之；又連續轉讓第二級毒品，累犯，處有
期徒刑捌月，扣案之第二級毒品安非他命3小包（淨重2.7公克）
、安非他命4小包、2大包（淨重22.2公克）均沒收銷燬之。應執
行有期徒刑壹年拾月，扣案之第一級毒品海洛因3小包（淨重1.4
公克）、海洛因2小包（淨重2公克）、第二級毒品安非他命3 小
包（淨重2.7公克）、安非他命4小包、2大包（淨重22.2 公克）
均沒收銷燬之。
    事  實
一、甲○○前於民國（下同）85、86年間，因違反麻醉藥品管理
    條例案件，經本院、原審先後判處有期徒刑1年、7月確定，
    2 件接續執行，於87年12月9日假釋，於88年8月11日假釋期
    滿，未經撤銷假釋其未執行之刑以已執行論而執行完畢。
二、甲○○明知海洛因、安非他命分別係政府公告管制之第一級
    、第二級毒品，不得製造、運輸、販賣、轉讓、施用或持有
    ，竟基於無償提供海洛因、安非他命之概括犯意，分別自93
    年1月初某日起至同年月11日止，在其位於基隆市○○街468
    之3號8樓之住處，連續多次轉讓第一級毒品海洛因、第二級
    毒品安非他命予林秀鳳施用，嗣經警於同年月12日下午1 時
    許至上址搜索查獲，於甲○○房間內扣得甲○○所有之海洛
    因3小包（淨重1.4公克）、安非他命3小包（淨重2.7公克）
    、吸食器1組（以上物品扣押在原審94年度訴緝字第46 號甲
    ○○施用毒品案卷內，已經該案就第一級毒品海洛因、第二
    級毒品安非他命宣告沒收銷燬並於95年3月1日執行完畢）、
    及甲○○於同年月11日晚間交給林秀鳳放置於皮包內甲○○
    所有之安非他命4小包、2大包（淨重22.2公克）、海洛因2
    小包（淨重2公克）、電子磅秤1台、分裝袋60個、海洛因注
    射針筒5支（以上物品扣押在原審93年度訴字第706號林秀鳳
    施用毒品案卷內，已經該案就第一級毒品海洛因、第二級毒
    品安非他命宣告沒收銷燬並於95年3月1日執行完畢），始知
    上情。
三、案經臺北市政府警察局內湖分局報告臺灣基隆地方法院檢察
    署檢察官偵查起訴。
    理  由
一、訊據被告甲○○矢口否認有轉讓海洛因、安非他命與林秀鳳
    之犯行，辯稱：查獲的東西是我要施用的，我沒有轉讓毒品
    給林秀鳳吸用，我們被抓的時候，他身邊的東西比我還要多
    ，我怎麼可能轉讓給他等語。
二、經查：
（一）被告如何於前述時、地轉讓海洛因、安非他命予林秀鳳之
      事實，業據證人林秀鳳於警詢時證稱：「（訊以毒品來源
      ？）是阿姐甲○○去跟不詳之人拿的，之後再拿給我施用
      （海洛因），無償供應。」、「（警方人員當場在你住處
      客廳打地舖睡覺的地方旁有一只手提包（LV）內經妳同意
      搜索而查獲安非他命（4小包、2大包，經磅秤總毛重24.3
      公克、總淨重22.2公克），海洛因（2 小包，經磅秤總毛
      重2.4公克、總淨重2公克），電子磅秤乙台，分裝袋60個
      ，海洛因注射針筒5 枝。是何人所有？作何用途？）是阿
      姊的（經警方查證阿姊係甲○○，女、51.04.14日生、Ｚ0
      000000000 ）。安非他命及海洛因是我跟阿姊要施用的。
      電子磅秤是要秤毒品用的，分裝袋是放海洛因及安非他命
      用的，注射針筒是施打海洛因毒品用的」、「（妳供稱警
      方所查扣之物，係阿姊的？為何會放在你手提包內？）是
      阿姊甲○○於昨（11）日晚間詳細時間我忘記了，交給我
      要我收到手提包內。」、於偵查中證稱：「（訊以安非他
      命、海洛因何來？）甲○○拿給我用，沒有收我錢，我從
      來沒有自己去買過，他每次拿給我一點份量，我要用時會
      跟他要，他看我用完了也會給我。」、「（警察在你皮包
      查獲安非他命2大包、4小包、海洛因2小包、電子磅秤1臺
      、分裝袋60個、注射針筒5 支何人的？）全部都是甲○○
      的，他叫我收起來放。」、「（為何甲○○叫你收起來放
      ？）他叫我收起來放，他那邊也有毒品放一些在我這裡，
      磅秤是向別人借的叫我收好，磅秤用來秤重量因為毒品很
      貴怕別人騙買來要先秤一下，安非他命、海洛因放在我皮
      包內以後我和甲○○要用的。」、「（安非他命、海洛因
      何來？）甲○○去買的。」、「從距今（93年1月13 日）
      十幾天起開始，我住他家開始，他每天提供給我，只要我
      需要他就會提供給我，他會主動問我身邊有無海洛因、安
      非他命。」、「（分裝袋60幾個在你皮包內作何用？）要
      放毒品，甲○○要放毒品，因為毒品是一整包，為施用方
      便要分裝成小包。」（詳93年度偵字第281號偵查卷第28
      頁至第30頁、第73頁至第74頁、第77頁）、「陳文炳被抓
      走之後，我施用的安非他命、海洛因都是甲○○提供的。
      」（詳95年度偵緝字第9 號偵查卷第77頁、第78頁）；於
      原審93年度訴字第706 號林秀鳳為被告毒品危害防制條例
      案94年3月23日審理中供稱：「（93年1月12日15時30分在
      新豐街的住處與甲○○一起被查獲，警方除在你的（筆錄
      誤載為甲○○）皮包內查獲大量海洛因、安非他命，又在
      甲○○的房間查獲海洛因、安非他命，這些扣案的毒品以
      及當場查扣針筒5支、電子磅秤1台、分裝袋60只、吸食器
      1 組，是何人所有？）這些東西是甲○○的。」、「（為
      何甲○○向檢察官說除了分裝袋是她的之外，其餘都是你
      的，有何意見？）不是我的，她說的不對。」、於原審本
      案審理時證稱：「（訊以甲○○從何時起提供海洛因給你
      ？）從九十三年一月初我到她家住開始，當時陳文炳已經
      被抓去勒戒，最後一次是陳文炳勒戒出來那天，這段期間
      她平均一星期給我壹包海洛因，約給我兩、三次，都是在
      新豐街468之3號8 樓拿給我的，都沒有跟我拿錢。」、「
      （訊以甲○○從何時起提供安非他命給你？）在上開期間
      內，我用過一、二次安非他命，也都是甲○○提供給我的
      ，都沒給我收錢，她都是用塑膠袋小包裝給我兩次安非他
      命，給我的地點也是在新豐街上開地點，安非他命和海洛
      因是分開給我的，沒有同時給我安非他命和海洛因，我是
      因為陳文炳被抓去關，沒地方住，她主動邀我去她家住，
      她知道我有施用海洛因及安非他命的習慣。」等語（詳原
      審95年3月16 日審判筆錄），證人林秀鳳對於被告無償提
      供海洛因、安非他命予其施用之證言，前後相符，應可採
      信。
（二）又參以證人陳文炳即證人林秀鳳男朋友原審審理時之證述
      ：「（訊以你知道林秀鳳有吸毒？）知道。」、「（訊以
      你和林秀鳳是男女朋友？）是。」、「（訊以為何林秀鳳
      會住在甲○○那裡？）是我先認識甲○○，間接介紹甲○
      ○和林秀鳳認識，我都叫甲○○「姐姐」，我不知道林秀
      鳳為何會住在甲○○那裡，我在勒戒前，是和林秀鳳合住
      在他處。」、「（訊以林秀鳳與甲○○關係如何？）就是
      有說有笑的朋友。」、「（訊以林秀鳳當時有無工作？）
      沒有。」、「（訊以林秀鳳有無金錢可以去買毒品？）她
      的經濟普通，我未觀察勒戒前，我會拿錢給她用，我勒戒
      後，我就不知她錢何來。我出所後到被查獲那兩天都沒用
      毒品，林秀鳳在那兩天也沒有外出工作。」、「（訊以甲
      ○○是否知道你和林秀鳳都有施用毒品習慣？）知道。」
      等語（詳原審95年3月16 日審判筆錄），而證人林秀鳳自
      93 年1月初某日起至同年月12日15時30分許為警搜索查獲
      止，均借住在被告位於基隆市○○街468之3號8 樓之住處
      之事實，亦為被告所自承（詳原審95年3月16 日審判筆錄
      ），證人林秀鳳於借住被告住處期間，有施用毒品海洛因
      及安非他命之犯行，亦經原審93年度訴字第706 號判處有
      期徒刑9月、6月，合併應執行有期1年1月等情，有原審93
      年度訴字第706 號判決書附卷可稽，準此，證人林秀鳳既
      無工作收入，亦無經濟來源，又是在借住被告家中時，有
      施用毒品海洛因及安非他命之行為，被告亦知證人林秀鳳
      有施用毒品海洛因及安非他命之習慣，且證人林秀鳳與被
      告為有說有笑的朋友，衡之常情，證人林秀鳳自無誣陷被
      告之理，是證人林秀鳳所稱：其所施用之毒品海洛因及安
      非他命，是由被告無償提供，應可採信。
（三）再查員警於93年1月12日下午1時許至上址搜索查獲，於甲
      ○○房間內扣得海洛因3小包（淨重1.4公克）、安非他命
      3 小包（淨重2.7公克）、吸食器1組，於林秀鳳皮包內扣
      得安非他命4小包、2 大包（淨重22.2公克）、海洛因2小
      包（淨重2公克）、電子磅秤1台、分裝袋60個、海洛因注
      射針筒5 支等物之事實，業據證人即查獲警員林綺鎮、李
      銘華於偵查中、姚志毅於偵查中及原審審理時證述屬實，
      證人姚志毅並於原審審理中證稱：「（檢察官問：搜索過
      程及發現為何？）我們當天先在樓梯間埋伏，有人開門（
      吳文賓提便當開門進去），我們就衝進去，進去之後，林
      秀鳳、陳文炳兩人在客廳，林秀鳳打地舖在地上睡覺，甲
      ○○在房間內，我們在林秀鳳打地舖的旁邊，發現壹個LV
      的皮包，我們就問林秀鳳包包是不是你的，她說是，我們
      就請她把拉鍊打開，就發現裡面有毒品安非他命有四小包
      、二大包，海洛因二小包、電子磅秤壹台、分裝袋六十個
      ，海洛因注射針筒五支，另外我們在甲○○的房間有查到
      毒品，毒品數量以扣押筆錄為準，我現在記不得。」、「
      （檢察官問：林秀鳳有無表示包包的毒品何來？）我們在
      查獲現場有問她，她說是甲○○的。」、「（檢察官問：
      林秀鳳有無說甲○○的毒品為何在林秀鳳的包包內？）她
      說在查獲的前一天一月十一日，甲○○交給她收起來。」
      （詳95年度偵緝字第9號偵查卷第84至第86頁、原審95 年
      3月16日審判筆錄），參以林秀鳳前述警訊、偵審中之供
      述，均供稱所查獲之毒品安非他命4 小包、2 大包（淨重
      22.2公克），海洛因2小包（淨重2公克）、電子磅秤1 台
      、分裝袋60個，海洛因注射針筒5 支均屬甲○○所有，顯
      見本案扣案之物確為甲○○所有，此外有搜索扣押筆錄、
      扣押物品目錄表各2 份在卷可參，而前開扣得之白粉、結
      晶體，確實是毒品海洛因、安非他命，有法務部調查局93
      年2月16 日調科壹字第320001928號、第000000000號鑑定
      通知書各1紙、台北市政府警察局93年4月5日北市鑑毒字
      第02 0號鑑驗通知書1紙、內政部警政署刑事警察局93年2
      月16日刑鑑字第0930020930號鑑驗通知書1紙附卷足憑。
      又證人林秀鳳於原審95年3月16日審理中證稱：「我昨天
      從桃園女監提來基隆看守所後就和甲○○待在同一舍房，
      壹個舍房有十幾個人，昨天我到基隆看守所後，碰到被告
      ，她很兇的看我，她很生氣罵我，舍房其他的人有肢體碰
      觸我的身體，我現在情緒很激動，我今天沒有辦法講實話
      。」等語，是以證人林秀鳳於該審理期日嗣後對檢察官問
      ：「查獲你的包包內的毒品，是否甲○○交給你的？答稱
      ：不是甲○○交給我的，但我的包包放在客廳裡，不知是
      誰放進去的。」云云（參原審審判筆錄），顯與事實不符
      ，應不足採。
（四）綜上所述，顯見被告上開所辯，委係圖卸刑責之詞，應不
      足採，其上揭轉讓毒品海洛因及安非他命之罪證明確，犯
      行洵堪認定，應依法論科。
三、核被告所為，係犯毒品危害防制條例第8條第1項之轉讓第一
    級毒品罪、第8條第2項之轉讓第2 級毒品罪。被告先後多次
    轉讓海洛因、安非他命之行為，時間密接，犯罪構成要件相
    同，顯係基於概括犯意而為之，為連續犯，應依刑法第56條
    之規定各論以一罪，並加重其刑。被告前曾受有如事實欄所
    載有期徒刑之執行，此有本院被告前案紀錄表附卷可考，其
    於有期徒刑執行完畢後5 年以內，再犯本件最重本刑為有期
    徒刑以上之刑之上述二罪，均為累犯，應均遞予加重其刑。
    被告所犯上開二罪，犯意各別，構成要件互異，應分論併罰
    。原審據以論科，被告上訴意旨否認犯罪指摘原判決不當，
    固無可取。惟查本案於林秀鳳皮包內查扣之安非他命4 小包
    、2大包（淨重22.2公克）、海洛因2小包（淨重2公克）、
    電子磅秤1台、分裝袋60個、海洛因注射針筒5支等，係屬甲
    ○○所有，原判決事實欄記載為林秀鳳所有已有錯誤；且扣
    案之第一級毒品海洛因3小包（淨重1.4公克）、海洛因2 小
    包（淨重2公克）、第二級毒品安非他命4小包、2 大包（淨
    重22.2公克）、3小包（淨重2.7公克），雖經原審於被告甲
    ○○、證人林秀鳳另案犯施用毒品之案件中宣告沒收銷燬（
    原審93年度訴字第706號、94年度訴緝字第46 號判決），惟
    沒收之諭知係屬從刑，沒收物之執行完畢與沒收物之不存在
    ，並非一事，因犯罪依法必須沒收之物，雖已於共犯中之一
    人確定判決諭知沒收，並已執行完畢，對於其他共犯之判決
    ，仍應宣告沒收（最高法院65年第 5次刑庭會議決議參照）
    ，是本案對上述扣案之第一級毒品海洛因、第二級毒品安非
    他命依法仍應諭知沒收銷燬，原判決認上開海洛因、安非他
    命分別經原審93年度訴字第706號、94年度訴緝字第46 號判
    決宣告沒收銷燬，故不宣告沒收亦有違誤，原判決既有上揭
    可議之處，自仍應由本院將原判決予以撤銷改判。審酌被告
    轉讓海洛因、安非他命之行為，無異助長毒品散布，嚴重危
    害國民健康與社會秩序，更間接便利他人施用毒品，示範效
    應不容小覷等一切情狀，分別量處如主文所示之刑，並定其
    如主文所示之刑，以示懲戒。至扣案吸食器1組、電子磅秤1
    台、分裝袋60個、海洛因注射針筒5 支，據上揭證人林秀鳳
    所述，並非供本案轉讓第一級毒品海洛因及第二級毒品安非
    他命犯罪所用之物，故不宣告沒收，併此敘明。
四、據上論斷，應依刑事訴訟法第369條第1項前段、第364條、
    第299條第1項前段，毒品危害防制條例第8條第1項、第2項
    、第18條第1項前段，刑法第11條前段、第56條、第47條、
    第51條第5款。
本案經檢察官李良忠到庭執行職務。
中    華    民    國    95    年    5     月    30    日
                  刑事第三庭  審判長法  官  許國宏
                                    法  官  許增男
                                    法  官  楊貴志
以上正本證明與原本無異。
如不服本判決，應於收受送達後十日內向本院提出上訴書狀，其
未敘述上訴之理由者並得於提起上訴後十日內向本院補提理由書
（均須按他造當事人之人數附繕本）。
                                    書記官  顧哲瑜
中    華    民    國    95    年    6     月     1    日
附錄本案論罪科刑法條全文
毒品危害防制條例第8條第1、2項
轉讓第一級毒品者，處 1 年以上 7 年以下有期徒刑，得併科新
臺幣 1 百萬元以下罰金。
轉讓第二級毒品者，處 6 月以上 5 年以下有期徒刑，得併科新
臺幣70萬元以下罰金。
毒品危害防制條例第18條第1項前段
查獲之第一、二級毒品及專供製造或施用第一、二級毒品之器具
，不問屬於犯人與否，均沒收銷燬之。


司法院資訊處製作；財團法人民間司法改革基金會備份。
